臺灣士林地方法院民事判決　九十年度重訴字第三八○號
　　原　　　告　總廣建設股份有限公司
　　法定代理人　乙○○
　　原　　　告　丙○○
　　被　　　告　丁○○
　　被　　　告　戊○○
　　複　代理人　甲○○
右當事人間請求土地權事件，本院判決如左：
    主    文
原告之訴及其假執行之聲請均駁回。
訴訟費用由原告負擔。
    事實及理由
一、原告主張：原告總廣建設股份有限公司（以下簡稱總廣建設）、丙○○及被告丁○○，於民國八十八年九月十二日訂立合建契約書，約定由原告丙○○提供台北
    市○○區○○段三小段二四─四、三十、三十一、三十二、三十三地號土地五筆
    ，被告丁○○提供二十九地號土地一筆，作為建築基地，再由原告總廣建設出資
    合建地下一層、地上七層房屋一棟。因原告丙○○所提供之土地，現為既成巷道
    ，若無替代通行之巷道，則不得廢止，不能回復建地使用，而被告丁○○提供之
    土地面積太小，亦無法興建，而被告丁○○之父即被告戊○○所有之台北市○○
    區○○段三小段二五─二地號（分割前為二五地號）為計劃巷道，其上有未經保
    存登記之鐵皮磚造違章建築地上物一間，若可拆除該地上物，並開設計劃巷道，
    則可申請廢止原告丙○○上開土地之既成巷道，而回復為建築用地，亦可與被告
    丁○○所有之前開二九地號合併使用，申請建照。故兩造為能達成合建目的，被
    告丁○○於取得被告戊○○授權後，同意拆除前開違章建築地上物，並提供被告
    戊○○所有前開二十五地號之計畫巷道，供公眾通行。而兩造訂約後，被告戊○○亦依約辦理計畫巷道逕行分割，在原二五地號內分割出二五─二地號面積一五
    七．一二平方公尺計劃巷道，並出具二五、二五之一、二五之二地號之土地使用
    權同意書與被告總廣建設代表人乙○○。惟原告總廣建設依約向工務局申請廢巷
    及建照時，因工務局認巷道廢止應與建照申請案合併辦理，故應即拆除前開被告
    戊○○所有二五一二地號上之違章建築地上物，並在該土地上開設計畫巷道，以
    替代原既成巷道之通行，原告即請求被告打通二五─二地號計畫巷道、拆除前開
    地上物，詎被告均置之不理，並堅稱應待建照核發，其等始同意拆除地上物，開
    設計畫巷道供大眾通行，為此爰依兩造之合建契約，請求被告履行契約等語。並
    聲明（一）被告戊○○、丁○○應將台北市○○區○○段三小段二五─二地號面
    積一五七．一二平方公尺土地上之地上物拆除，將該土地交付原告開闢六公尺計
    劃道路及公共排水溝。（二）原告願供擔保，請准宣告假執行。
二、被告則以：被告丁○○固曾於八十八年九月十二日與原告訂立合建契約，惟被告
    戊○○則非締約當事人，故被告戊○○對原告並不負任何給付義務，原告訴請被
    告戊○○提供二十五─二地號土地開設計畫巷道，並拆除土地上之地上物云云，
    顯無理由。而系爭台北市○○區○○段三小段二十五之二地號土地及其上之地上
    物，均非被告丁○○所有，被告丁○○對之並無處分權利，從而，原告訴請被告
    丁○○打通該二十五之二地號土地及將地上物拆除，亦無理由。兩造訂約時，原
    告依合建契約第八條第二款、第四款之規定，本應先取得建築執照，俟建屋完成
    ，可領得使用執照之際，被告丁○○依約始有義務促使被告戊○○配合提供二十
    五地號土地及拆除地上物供作道路之用，原告迄今既未能取得建築執照，則被告
    正通自亦無履行之義務等語，資為抗辯。並請求（一）駁回原告之訴及假執行之
    聲請。（二）如受不利判決，請准供擔保免為假執行。
三、原告主張與被告丁○○於八十八年九月十二日訂立合建契約書，業據提出合建契
    約書、補充條款影本為證，且為被告所不爭執，故原告此部分之主張，自堪信為
    真正。
四、原告主張系爭合建契約簽約人雖係被告丁○○，然實則被告戊○○亦有授權其子
    即被告丁○○代理簽約，故被告戊○○亦為契約主體之一，且被告戊○○於簽約
    時亦交付其所有之二五地號土地使用權同意書與原告總廣建設，簽約後亦委由總
    廣建設之代書，辦理二五地號分割為二五、二五之一、二五之二地號，並出具分
    割後各地號之土地使用權同意書及換領新權狀等語，然被告戊○○為合建契約當
    事人之事實，則為被告所否認。按當事人主張有利於己之事實，就其事實有舉證
    之責任。民事訴訟法第二百七十七條第一項定有明文。本件原告就被告戊○○並
    未於前開合建契約書、補充條款簽名之事實，並不爭執，且有前開合建契約書、
    補充條款影本附卷可稽，原告雖主張被告戊○○授權被告丁○○簽訂此約，惟查
    被告丁○○於前開合建契約書、補充條款中簽名時，均係以個人名義簽署，且未
    註明係以代理人名義簽署，是已難認原告主張被告戊○○授權被告丁○○簽約之
    事屬實。雖前開合建契約之部分義務，如被告丁○○應負責非其所有之二五地號
    土地之提供，涉及被告戊○○之配合，惟依契約文義以觀，「甲方丁○○應無條
    件負責提供鄰地同段二五地號戊○○之道路地，出具土地使用權同意書，拆除二
    五地號地上物，讓大眾通行無阻」（合建契約書第八條第四款）、「甲方丁○○
    應無條件負責提供鄰地同段（原）二五地號戊○○之道路地．．．」（補充條款
    第六條），均係以被告丁○○為義務人，若如原告所述被告戊○○亦為義務主體
    ，何以契約中未明定由被告戊○○應履行之義務，是原告之主張，尚難憑採。原
    告雖主張簽約後，被告戊○○確已配合履行部分契約義務，如提供二五地號之土
    地權使用證明書、提供所有權狀配合二五地號之分割云云，惟依兩造之合建契約
    書以觀，被告丁○○於該約中之部分義務，涉及非其有權處分之權利，雖該權利
    標的非契約債務人之被告丁○○所能給付，然尚非屬客觀給付不能之情形，被告
    丁○○尚有以其他法律行為履行其契約義務之可能，是契約仍屬有效。而被告丁○○依其與被告戊○○之內部關係，促成被告戊○○之配合，而履行其與原告合
    建契約之義務，係為其履約之方式，自難據此推認被告戊○○亦為合建契約之義
    務人之一，是原告既未舉證證明與被告戊○○就前開合建契約確有意思表示合致
    之事實，則其逕為訴請被告戊○○提供二五─二地號土地開設計畫道路併拆除其
    上之地上物云云，即屬無據。
五、另原告主張被告丁○○應將前開二五─二地號上之地上物拆除，並交付土地供原
    告開設計畫道路部分，經查，系爭台北市○○區○○段三小段二五─二地號土地
    ，為被告戊○○所有等情，有土地登記簿謄本附卷可稽，而該地號上現存之未經
    保存登記地上物，係被告戊○○所興建之事實，亦為兩造所不爭，而被告丁○○
    就該土地及地上物既均無所有權及處分權，則其若未能徵得被告戊○○之配合，
    以履行其給付義務，則必陷於給付不能之情形，故應係就此給付不能，債務人是
    否有歸責事由，而得否主張債務不履行之問題，尚難認可命無處分權之被告丁○○交付土地及拆除地上物，是原告此部分之主張，亦難憑採。
六、從而，原告請求被告丁○○、戊○○將台北市○○區○○段三小段二五─二地號
    面積一五七．一二平方公尺土地上之地上物拆除，將該土地交付原告開闢六公尺
    計畫道路及公共排水溝，為無理由，應予駁回。而原告既受敗訴判決，其假執行
    之聲請亦失所依據，應併予駁回。
七、因本案事證已臻明確，兩造其餘主張陳述及所提之證據，均毋庸再予審酌，附此
    敘明。
八、據上論斷：原告之訴為無理由，並依民事訴訟法第七十八條、第八十五條第一項
    前段，判決如主文。
中　　　華　　　民　　　國　　九十一　　年　　　五　　　月　　　十七　　日
                                    臺灣士林地方法院民事第二庭
~B法　　　官　劉穎怡
右為正本係照原本作成。
如對本判決上訴須於判決送達後廿日內向本院提出上訴狀。
中　　　華　　　民　　　國　　九十一　　年　　　五　　　月　　二十一 　 日
~B法院書記官　陳雪麗
